【裁判字號】    90,台上,3817
【裁判日期】    900621
【裁判案由】    違反肅清煙毒條例
【裁判全文】
最高法院刑事判決                                九十年度台上字第三八一七號
    上  訴  人  甲○○
右上訴人因違反肅清煙毒條例案件，不服台灣高等法院高雄分院中華民國九十年三月
九日第二審判決（九十年度上訴字第五三號，起訴案號：台灣高雄地方法院檢察署八
十七年度偵緝字第九八八號），提起上訴，本院判決如左：
    主  文
上訴駁回。
    理  由
按刑事訴訟法第三百七十七條規定，上訴於第三審法院，非以判決違背法令為理由，
不得為之。是提起第三審上訴，應以原判決違背法令為理由，係屬法定要件。如果上
訴理由狀並未依據卷內訴訟資料，具體指摘原判決不適用何種法則或如何適用不當，
或所指摘原判決違法情事，顯與法律規定得為第三審上訴理由之違法情形，不相適合
時，均應認其上訴為違背法律上之程式，予以駁回。本件上訴人甲○○上訴意旨略稱
：原判決僅憑顏呂慈愛等一干罪犯說詞，全無當場任何直接證據證明上訴人有販毒之
不法行為。上訴人於民國八十三年因煙毒案遭通緝，只因離婚尚須獨力扶養幼兒，擔
心入獄，小孩無人照顧，致不敢到案說明，導致顏呂慈愛一干人為了脫罪推給上訴人
，不能因上訴人有煙毒前科，就得承擔販賣罪名。又上訴人被通緝前，警訊將上訴人
列為犯罪嫌疑人移送，今以主導指揮而判以重刑，實難甘服。依刑事訴訟法第一百
五十四條、第三百零一條第一項，本院三十年上字第八一六號及本院四十年台上字第
八六號判例意旨，提起上訴云云。
惟查原判決依憑上訴人部分不利於己之自白，共犯顏順嘉、顏呂慈愛之供述，證人王
深熙、鄭志明、洪禎祥之證言，高雄縣警察局八十三年十月三日高警刑六字第三一六
○五號函及附監聽之譯文資料，供販賣海洛因聯絡交易事宜所用之呼叫器一個及販賣
海洛因予傅仁忠所得之新台幣（下同）一千八百元，販賣海洛因予洪禎祥所得之六千
元，共犯顏呂慈愛、顏順正、顏順嘉、顏美芬共同販賣毒品犯行，分別經法院判處有
期徒刑九年、十年、十年一月、十年六月確定之刑事判決書，第一審法院被告全國前
案紀錄表等證據，資以認定上訴人有與顏美芬、薛榮郎、顏順嘉、顏呂慈愛、顏順正
等人，共同基於牟利之概括犯意，自八十三年七月七日起，在高雄縣旗山鎮○○○路
四六八巷十一號顏順正居所附近等地，向不知名之人購入毒品海洛因，予以分裝成小
包後，再以每小包一千元至二千元不等之代價，連續三次出售海洛因共三小包予鄭志
明及出售數量不詳之海洛因予綽號「文生」之人，同年八月初，連續二次出售海洛因
共三小包予洪禎祥，同年八月八日又出售海洛因共六小包予洪禎祥，同日另出售海洛
因二小包予傅仁忠等情之事實，因而維持第一審適用最有利於上訴人行為時之肅清煙
毒條例第五條第一項之規定，論處上訴人共同連續販賣毒品罪刑（累犯，依刑法第五
十九條減輕其刑後處有期徒刑拾肆年，褫奪公權捌年）之判決，駁回檢察官及上訴人
在第二審之上訴。對於上訴人否認有本件販賣海洛因之犯行，辯稱：係顏順正、顏順
嘉與顏呂慈愛在販賣海洛因，伊僅曾介紹友人向渠等購買而已，伊從無販賣海洛因之
情形云云，無非事後卸責之詞不足採信，在判決內詳予指駁並說明其理由，對於共犯
顏順嘉於原審所供：上訴人未參與販毒云云，認係迴護上訴人之詞，不可採信，亦在
判決內加以說明。所為論述，核與卷證資料相符，從形式上觀察，並無違背法令之情
形。上訴意旨並未依據卷內訴訟資料，具體指摘原判決不適用何種法則或如何適用不
當，或所指摘原判決違法情事，揆之首揭說明，顯與法律規定得為第三審上訴理由之
違法情形，不相適合，應認其上訴為違背法律上之程式，予以駁回。又本件上訴人行
為後肅清煙毒條例第五條第一項規定，雖已修正變更為毒品危害防制條例第四條第一
項，經比較結果，其於論罪科刑時，以行為時之肅清煙毒條例第五條第一項之規定有
利於上訴人，固有刑法第二條第一項但書之適用，但於得否上訴於第三審法院時，因
刑法第二條第一項但書所稱之法律，係指實體法而言，不及於程序法，依程序從新之
原則，自應適用裁判時之毒品危害防制條例之相關規定，定其是否得上訴於第三審法
院，不再適用肅清煙毒條例第十六、十七條關於初審、終審與覆判之規定（本院八十
九年度第五次刑事庭會議決議參照），本件係屬得上訴於第三審之案件，合予指明。
據上論結，應依刑事訴訟法第三百九十五條前段，判決如主文。
中      華      民      國     九十     年      六      月    二十一    日
                              最高法院刑事第九庭
                                  審判長法官  莊  登  照
                                        法官  洪  明  輝
                                        法官  黃  一  鑫
                                        法官  魏  新  和
                                        法官  林  秀  夫
      右正本證明與原本無異
                                              書  記  官
中      華      民      國     九十     年      六      月    二十七    日
                                                                        Ｔ


司法院資訊處製作；財團法人民間司法改革基金會備份。
